---
title: "cluster analysis"
author: "Fikri Septrian Anggara"
date: "6/16/2021"
output:
  html_document: default
  word_document: default
---
### lakukan analisis cluster dari data crime.csv
#### algoritma untuk membangun klaster yang digunakan ialah k-means
```{r}
library(readr)
library(psych)
library(factoextra)
library(NbClust)
library(dplyr)
library(fpc)
crime <- read_csv("crime.csv")
head(crime)
```

```{r}
datpert10<-crime[,-c(1,9)] # menghilangkan atribut nama kota dan type
str(datpert10)
pairs.panels(datpert10) #melihat korelasi dan persebaran antar atribut

datpert10<-scale(datpert10)
datpert10<-as.data.frame(datpert10)
```
```{r}
#menentukan jumlah klaster
set.seed(123)
# metode elbow
fviz_nbclust(datpert10, kmeans, method='wss') + labs(subtitle='metode
Elbow')
# metode silhouette
fviz_nbclust(datpert10, kmeans, method='silhouette') + labs(subtitle='metode
silhouette')
# metode gap statistik
fviz_nbclust(datpert10, kmeans, method='gap_stat', nstart=25, nboot=500) +
labs(subtitle='metode gap statistik nboot=50')
fviz_nbclust(datpert10, kmeans, method='gap_stat', nstart=25, nboot=50) +
labs(subtitle='metode gap statistik nboot=50')
```
```{r}
# membangun klaster
km2<-eclust(datpert10, 'kmeans', k=2, nstart = 25)
```

```{r}
# validasi klaster
require('cluster')
sil2<-silhouette(km2$cluster, dist(datpert10))
fviz_silhouette(sil2)
```
interpretasi dari 9 variabel yang ada, hanya 7 variabel yang digunakan, terlihat terdapat beberapa variabel yang berkorelasi cukup besar (>0,5). berdasarkan metode elbow, dan silhouette, banyak klaster yang digunakan adalah 2 klaster, sementara dengan metode gap statistik, direkomendasikan menggunakan 1 klaster. diputuskan untuk menggunakan 2 klaster. dari plot silhouette, terlihat bahwa terdapat satu observasi yang memiliki nilai silhouette lebih kecil dari 0, yang artinya observasi ini kemungkinan berada di klaster yang salah. nilai rata-rata silhouette kedua klaster kurang lebih 0,4, artinya pengelompokkan klaster cenderung baik namun masih terdapat ketidakpastian peletakkan observasi ke dalam klaster.

```{r}
#menghilangkan observasi pencilan
datpert10_8<-datpert10[-8,]
```

```{r}
#menentukan jumlah klaster
set.seed(123)
# metode elbow
fviz_nbclust(datpert10_8, kmeans, method='wss') + labs(subtitle='metode
Elbow')
# metode silhouette
fviz_nbclust(datpert10_8, kmeans, method='silhouette') + labs(subtitle='metode
silhouette')
# metode gap statistik
fviz_nbclust(datpert10_8, kmeans, method='gap_stat', nstart=25, nboot=500) +
labs(subtitle='metode gap statistik nboot=50')
fviz_nbclust(datpert10_8, kmeans, method='gap_stat', nstart=25, nboot=50) +
labs(subtitle='metode gap statistik nboot=50')
```
```{r}
# membangun klaster
km2<-eclust(datpert10_8, 'kmeans', k=2, nstart = 25)
```


```{r}
# validasi klaster
require('cluster')
sil2<-silhouette(km2$cluster, dist(datpert10_8))
fviz_silhouette(sil2)
```

interpretasi: setelah menghilangkan observasi pencilan, peningkatan rata-rata silhouette hanya 0,005 dari 0,385 menjadi 0,39. selain itu terdapat satu observasi lagi yang memiliki nilai silhouette lebih kecil dari 0, artinya setelah menghilangkan satu observasi dengan harapan pengelompokkan menjadi lebih baik, ternyata tidak terlalu mengubah kebaikan pengelompokkan tersebut.